【裁判字號】    92,上易,245
【裁判日期】    920611
【裁判案由】    無故侵入住宅
【裁判全文】
臺灣高等法院臺南分院刑事判決           九十二年度上易字第二四五號      潛
      上  訴  人
      即  被  告  丙 ○○ ○.
      選任辯護人  葉  榮  棠
右列上訴人因無故侵入
中華民國九十二年一月二十八日第一審判決（起訴案號：臺灣嘉義地方法院檢察署九
十一年度偵字第三一三一號），提起上訴，本院判決如左：
      主      文
上訴駁回。
      事      實
一、丙○○○於民國九十一年二月二十日晚上七時許，自其嘉義縣布袋鎮復興里二四
    鄰二四之二十七號三樓住處後陽台，以攀越牆垣（牆壁附掛有排水管）方式，無
    故侵入相鄰之同里二十四鄰二十四之二十九號三樓乙○○、丁○○夫妻住宅陽台
    後，並推開三樓紗門及未上鎖之鋁門，行至該屋二樓臥室內，適為已先對外稱欲
    全家前往雲林縣北港朝天宮看花燈，嗣因故獨自留在二樓臥室之乙○○當場查獲
    。
二、案經乙○○、丁○○訴由嘉義縣警察局布袋分局報請臺灣嘉義地方法院檢察署檢
    察官偵查起訴。
      理      由
一、訊據上訴人即被告丙○○○矢口否認有無故侵入住宅犯行，辯稱：當日伊係在住
    處三樓燒香及查看水槽，無端遭乙○○指訴竊盜，嗣雙方各自住處下樓，並在門
    外理論，伊未進入乙○○住宅等語。
二、經查：
(一)告訴人乙○○因發現其屋內金飾遭竊或金錢無故短少，且住處三樓的紗窗曾無故
    被他人開啟，乃於九十一年二月二十日當天先對鄰居稱全家欲前往雲林縣北港朝
    天宮看花燈，而由丁○○於當天晚上駕車搭載家人外出，乙○○則獨自留在二樓
    臥室，嗣於晚上七時許，聽聞有人跳下三樓，並有推開三樓紗門及未上鎖之鋁門
    ，再關閉鋁門之聲響，接著有行走樓梯至其二樓臥室內之腳步聲，隨即直接進入
    乙○○之二樓臥房內，適為在臥室內之乙○○當場撞見，係隔鄰之被告侵入其住
    宅臥室，雙方均有點驚訝，被告因之臉色發青，雙方因而發生言語爭吵，並自乙○○住宅二樓爭吵至樓下門外持續爭執等情，迭據告訴人乙○○、丁○○於警訊
    、偵查中、原審及本院審理時指訴明確（見警卷第一至四頁，偵查卷第九頁背面
    、第十頁，一審卷第一八六、一八七、二一一頁、本院卷第三○三頁）。
(二)據鄰居蘇蔡緞於偵查時證稱：「當天晚上七時多，我吃完飯要至外面澆花，聽到
    乙○○與人吵架的聲音，我就注意聽，就看見乙○○與丙○○○邊走邊吵，從乙○○家中出來，我聽到乙○○質問丙○○○：『妳知道我們全家要出去，來我家
    做什麼？』，丙○○○說：『我只有進去，又沒有翻你的東西！』，她被人捉到
    ，反而吵架的聲音比乙○○大，當時丙○○○的先生也質問丙○○○，還罵他。
    」等語，於原審審理時證稱：「（辯護人問：當時有無見到被告與乙○○邊走邊
    罵？）我有看到，因為他們兩人吵架的聲音很大，所以我有看何人在爭吵，我看
    到他們兩人從乙○○家裡一直罵出來，從我家可以看得到。」（見偵查卷第十頁
    背面、十一頁，一審卷第一七三頁）；鄰居甲○○於偵查及原審審理時證稱：「
    我家後門剛好就斜對著丁○○的大門」、「當時我人在廚房聽到乙○○家裡很吵
    ，我打開廚房窗戶探頭去看，我看見乙○○從他家先出來，被告隨後也跟出來，
    邊走邊罵什麼我沒有注意聽，後來被告先生黃春來由他自己家裡走出來，出來後
    ，就罵被告：『妳明知道人家全家不在家，還進到別人家裡做什麼』。」（見一
    審卷第五十八頁背面）；鄰居邱蔡秀蓉於偵查中證稱：「我住在丁○○隔壁第三
    間，．．當時我在家聽到外面有人吵架，我就到外面，看見乙○○、丙○○○、
    黃春來等三人站在他們房子的交界處，我聽到乙○○說：『你知道我們今天不在
    家，還跑進來。』當時我家裡有客人，我就進去了。」（見偵查卷第五十七頁背
    面）；鄰居黃淑美於偵查中證稱：「當時我在廚房煮菜，我把菜端至客廳，有聽
    見乙○○與丙○○○在外面講話，我有聽見乙○○說：『我們不在家，你還進去
    做什麼？』，其他我沒注意聽。」（見偵查卷第五十九頁），均證述看到被告從
    告訴人住宅出來，或聽到告訴人乙○○指著被告跑至其住宅，核與告訴人乙○○
    、丁○○指訴情節尚無不合。經本院現場履勘結果，被告與告訴人住處之社區，
    係前後二棟各八間三層樓背對面之社區，全部為十六間住戶，告訴人住處在後棟
    右數第四間，被告在右數第三間，鄰居蘇蔡緞在右數第一間，黃淑美在右數第五
    間，邱蔡秀蓉在右數七間，甲○○在前棟右數第五間，與黃淑美住處背對面，甲○○廚房斜對著告訴人住處，後棟左邊為死巷，僅靠右邊蘇蔡緞旁之通道出入，
    有現場略圖可憑（見本院卷第三二七頁），整個社區前後棟間係封閉式巷道，於
    後棟八戶如有事故發生，全部社區十六戶應該均可聽聞。是案發情形，據現場履
    勘時，蘇蔡緞稱係在門外看到，邱蔡秀蓉稱係路過看到，黃淑美稱在自家客廳聽
    到，而甲○○則稱係從廚房窗看到，因同處在一社區之內，彼此均可聽聞，應屬
    可信。
(三)被告辯稱：伊係自住處下樓，在門外與乙○○理論，未進入乙○○住宅等語，舉
    出以其夫黃春來、友人吳天養為證。但證人吳天養於偵查中證述：當日其係在被
    告住處內聊天，復外出目睹爭吵乙事，雖與被告及其夫黃春來供述相符，然就被
    告是否於其住處內下樓後，再行外出乙節，吳天養證稱：「我看見丙○○○從樓
    上下來，氣呼呼的說被隔壁誣賴偷東西，後來她與黃春來出門，我也跟在後面出
    門．．。」云云，與被告之夫黃春來證稱：「我太太先出去，我與吳天養再一起
    出去。」等語（見偵查卷第六十五頁背面、第六十七頁背面），則有歧異；又吳
    天養何時至被告住處乙節，被告之夫黃春來證稱：吳天養是當天下午六點多至其
    住處（見一審卷第二○二頁），證人吳天養則證述：其約在晚上七點許到被告住
    處（見一審卷第第二○三頁），亦有不符。復依證人吳天養於另案（臺灣嘉義地
    方法院檢察署九十一年偵字第二三八八號）偵查中及原審理時證述：「當時我正
    要載被告（丙○○○）去看醫生，到那後（即上開現場）卻看到丙○○○因故和
    她堂姐（即丁○○之母親）起爭執，我便過去居中調解。」、「丙○○○被丁○○誣賴偷竊她的黃金，其實，那天我要載丙○○○去看病，到現場時，我看很多
    人與丙○○○起爭執，還說丙○○○不可能到丁○○家偷竊金飾。」、「（你是
    否到現場之後，才看見他們（被告與告訴人等）爭吵？）我有看見他們在爭吵。
    」等語（見一審卷第二○六頁），並有公訴人提出之上開偵查筆錄附卷可按，核
    與告訴人乙○○於原審審理時證稱：「我們在樓下理論的時候，吳天養開了一部
    綠色的汽車來到現場，他就直接找到我們樓下，沒有進到黃春來的家裡。」等語
    ，及證人蘇蔡緞證述：「（有無見到吳天養到現場？）我有見到吳天養來到現場
    ，．．他開了一部淺綠色克萊斯勒汽車到達，他到時下車時，車門關的很大聲，
    然後就加入現場。」等語相符（見一審卷第一八八、一九三頁），足見證人吳天
    養係乙○○與被告下樓在門外爭執時，其始駕車到達爭執現場，且未進入被告住
    處無疑。顯然證人吳天養、黃春來稱見被告自其屋內外出云云，均屬迴護被告之
    詞，俱不可採。況證人吳天養與被告均為魚販盤商，雙方合夥經營生意已有十幾
    年，往來密切，為彼等供承在卷，證人黃春來則為被告之夫，係屬配偶至親，揆
    諸上揭相異之詞，益見證人吳天養、黃春來之證詞不足憑信，自不得採為被告未
    侵入告訴人住宅之有利認定。再者，被告與告訴人夫妻及證人蘇蔡緞、甲○○、
    邱蔡秀蓉、黃淑美均陳稱彼此屬鄰居，均互有往來，並無怨隙等情（見偵查卷第
    十頁背面、第五十七、六十八頁，一審卷第一八五、一九二、一九五頁），益見
    告訴人及前開證人並無共同設詞攀誣被告，而自陷訟累之理。
(四)被告再辯稱：當日伊係至住處三樓燒香，在三樓查看水槽云云。然被告與告訴人
    住處三樓陽台之排水孔，係設置於告訴人住處三樓側之水塔旁，並經木板隔間，
    水表箱則裝置於一樓，且當天亦無下雨等情形，有告訴人提出之現場照片六張附
    卷可憑，並為被告及證人黃春來所自承（見一審卷第一九九、二○九頁），則被
    告於夜間（案發當時已係冬日晚上七時許）且既無下雨滴水情形，辯稱當時係上
    樓在其住處查看水槽等語，顯與常情有違。又參以被告既自承當日在屋外與告訴
    人就是否行竊一事爭執，縱如被告所述，其僅於住處三樓查看水槽，未進入告訴
    人屋內房間，以相鄰屋界至明，告訴人乙○○又為被告之晚輩（丁○○之母親為
    被告堂姐），且前無宿怨情形，當無誣指而生爭執可能；況證人黃春來雖到庭否
    認當時責備被告，惟坦承：「我只是說這是一場誤會」等語（見警卷第五頁背面
    ，偵查卷第六十六頁），則被告果無侵入告訴人住處，何來誤會（竊盜）可言。
    此外，告訴人於案發後，即於三樓與被告相隔鄰處，裝設鐵柵，此有照片二張附
    卷可稽（見偵查卷第十三頁），並為本院現場履勘明確，復為被告之夫黃春來、
    證人邱蔡秀蓉、黃淑美等證述屬實，顯然意在防止他人攀越及竊盜甚明。另證人
    吳天養如何與證人蘇蔡緞或告訴人間涉有訴訟，及被告聲請訊問證人黃麗蘭（被
    告之女兒）與調查其他資料等，均係於本案發生之後，且與本案無涉，自無另以
    贅述之必要。
(五)被告又辯稱：證人甲○○住宅廚房後面，堆滿雜物及停放帆布小貨車一部，無法
    從廚房窗戶看清乙○○住處大門之情形云云，提出甲○○住宅後面現場照片八張
    為證（見本院卷第二九四至二九八頁），惟據證人甲○○證稱：「（妳家離乙○○家多遠？並提示現場圖）我家廚房後面就面對他家斜對面。」、「（小貨車停
    放的地方，會不會擋住妳的視線？並提示甲○○住宅前揭照片。）照片上綠色箭
    頭所指的那個窗戶是排油煙機的窗戶是固定死的，所以打不開，照片上小貨車車
    頭這一側另外有一個窗戶，我是從該窗戶看出去可以看到乙○○家大門，小貨車
    不會阻擋視線。」（見一審卷第一九七頁），本院現場履勘結果，甲○○住宅後
    面廚房之窗戶，確可看到告訴人住家大門口，並有履勘現場照片可參（見本院卷
    第三四三、三六四頁），被告再稱：甲○○廚房外面放置有帆布活動車棚，亦擋
    住視線云云，經現場履勘丈量結果，甲○○廚房窗戶高度（最高）二一七至（最
    低）一五五公分，帆布活動車棚高度為一八○公分，有丈量照片在卷可考（見本
    院卷第三六八、三七○頁照片），仍有三十七公分高窗戶可透視，且經履勘在場
    人稱，該車棚平時並無拉開，只有在夜晚下雨時，才會拉開擺放車輛（見本院卷
    第三四三頁），是被告此之所辯，不足採信。被告提出之上開照片，據被告指出
    無法看清證人甲○○廚房窗戶，核與本院履勘拍攝之照片不同，係從遠處角度拍
    攝所致，尚非從告訴人住宅位置往證人甲○○廚房窗戶拍攝，或從證人甲○○廚
    房窗戶位置往告訴人住宅拍攝，致無法看清證人甲○○廚房窗戶及告訴人住宅位
    置，尚難執為被告有利之認定。至辯護人辯稱：被告與告訴人住處三樓相隔間有
    建築物隔開，欲從三樓攀爬至隔壁，需要冒著跌落地面之生命危險，被告有感冒
    在身，年紀也五十幾歲，是否有能力從三樓攀爬到告訴人家裡，顯值懷疑乙節，
    本院履勘時，現場告訴人與被告間之三樓陽台相鄰處，雖均加裝鐵柵，有照片可
    參（見本院卷第三六六頁），然被告與告訴人住處三樓相隔鄰間外牆裝設有排水
    管，並以竹木架設電視天線，且有陽台外牆厚度（磁磚二丁掛寬度三片，約十五
    公分以上）足供踩踏，一樓另設置遮雨棚等情，已據告訴人乙○○於原審證述在
    卷（見一審卷第一九一頁），並有現場照片八張附卷可憑（見偵查卷第二十八頁
    ），是上開外牆間既有可供攀附及踩踏處，衡諸社會常情，以被告年齡及當時身
    體狀況，得攀越侵入，實毋庸疑。
(六)綜上事證所述，本件事證明確。被告請求再傳訊證人吳天養、甲○○、蘇蔡緞、
    邱蔡秀蓉、黃淑美等人，核非必要。另請求調閱吳天養於嘉義憲兵隊九十一年三
    月三十日、九十一年四月二十五日偵訊錄音帶，因吳天養係事後到場，詳如前述
    ，尚非案發時之在場人，故與被告是否侵入住宅之犯罪構成要件應證事項無涉，
    亦無必要。被告上開所辯純屬卸責之詞，不足採信。被告犯行堪以認定。
三、核被告所為，係犯刑法第三百零六條第一項無故侵入住宅罪。原審審酌被告犯罪
    之動機、目的、手段、犯後猶飾詞卸責，未與告訴人達成和解，未見悔意等一切
    情狀，適用刑法第三百零六條第一項、第四十一條，罰金罰鍰提高標準條例第一
    條前段、第二條，量處處有期徒刑貳月，並諭知如易科罰金以三百元折算一日之
    標準，以資懲儆。原審並以證人吳天養於原審審理時就被告是否無故侵入告訴人
    住宅之重要關係事項，供前具結，而為虛偽陳述（見一審卷第二十三、二十五、
    二十七頁，九十一年度偵字第二三八八號偵查卷），有構成刑法第一百六十八條
    之偽證罪嫌，此部分宜由檢察官另行分案偵辦，以臻適法。本院經核原判決認事
    用法，均無不合，量刑亦屬妥適。被告上訴意旨，否認犯罪，並指摘原判決不當
    ，為無理由，應予駁回。
四、據上論斷，應依刑事訴訟法第三百六十八條，判決如主文。
本案經檢察官曾顯智到庭執行職務。
中  華  民  國      九十二      年        六        月      十一        日
                           臺灣高等法院臺南分院刑事第一庭
                                    審判長法官  茆    臺    雲
                                          法官  李    文    福
                                          法官  蔡    長    林
右正本證明與原本無異。
不得上訴。
                                    法院書記官  李    培    薇
中  華  民  國      九十二      年        六        月      十二        日
附錄本案論罪科刑法條全文：
刑法第三百零六條：
  無故侵入他人宅、建築物或附連圍繞之土地或船艦者，處一年以下有期徒刑、拘役
或三百元以下罰金。
  無故隱匿其內，或受退去之要求而仍留滯者，亦同。


司法院資訊處製作；財團法人民間司法改革基金會備份。
